【裁判字號】    96,訴,2731
【裁判日期】    970204
【裁判案由】    違反槍砲彈藥刀械管制條例等
【裁判全文】
臺灣高雄地方法院刑事判決              96年度訴字第2731號
公  訴  人  臺灣高雄地方法院檢察署檢察官
被      告  丙○○
被      告  甲○○
共      同
選任辯護人  王叡齡律師
            陳建誌律師
上列被告因違反槍砲彈藥刀械管制條例等案件，經檢察官提起公訴
（96年度偵字第7755號），經本院改依簡式審判程序，判決如下
：
    主  文
丙○○犯非法以電腦製作不實財產權得喪記錄取財罪，處有期徒
刑貳年，減為有期徒刑壹年；又犯業務侵占罪，處有期徒刑捌月
，減為有期徒刑肆月；又犯賭博罪，處罰金新臺幣陸仟元，如易
服勞役，以新臺幣壹仟元折算壹日，減為罰金新台幣仟元，如
易服勞役，以新臺幣壹仟元折算壹日。應執行有期徒刑壹年月
、罰金新臺幣仟元，罰金如易服勞役，以新臺幣壹仟元折算壹
日。
甲○○未經許可，寄藏槍枝主要組成零件，處有期徒刑捌月，併
科罰金新臺幣伍萬元，罰金如易服勞役，以新臺幣壹仟元折算壹
日，減為有期徒刑肆月，併科罰金新臺幣貳萬伍仟元，徒刑如易
科罰金及罰金如易服勞役，均以新臺幣壹仟元折算壹日，扣案之
子彈貳顆，金屬彈匣貳個均沒收之；又收受贓物，處有期徒刑
月，如易科罰金，以新臺幣壹仟元折算壹日，減為有期徒刑壹月
又拾伍日，如易科罰金，以新臺幣壹仟元折算壹日；又犯賭博罪
，處罰金新臺幣陸仟元，如易服勞役，以新臺幣壹仟元折算壹日
，減為罰金新臺幣仟元，如易服勞役，以新臺幣壹仟元折算壹
日。應執行有期徒刑伍月，併科罰金新臺幣貳萬捌仟元，徒刑如
易科罰金及罰金如易服勞役，均以新臺幣壹仟元折算壹日，扣案
之子彈貳顆，金屬彈匣貳個均沒收之。
    事  實
一、丙○○與甲○○係男女朋友，民國95年2 月間，甲○○自真
    實姓名年籍不詳綽號「民雄」之成年男子處取得蘇美雪所經
    營之簽賭網站帳號及密碼後，即基於賭博之犯意，自95 年2
    月間起迄96年3 月間，利用其所有之筆記型電腦，透過網際
    網路連結上開網站，登錄會員帳號及密碼，再指明欲下注之
    比賽項目、隊伍及下注金額之方式，而在上開運動競賽簽賭
    網站之公眾得出入場所接續多次下注簽賭國內外職棒賽事，
    每注金額為新台幣（下同）1 萬元，贏注後實得9500 元 ，
    輸注後損失1 萬元，丙○○亦自95年8 月起，基於賭博之犯
    意，同樣以上開方式利用甲○○所有之筆記型電腦接續多次
    下注簽賭，2 人每次下注金額約10萬至20萬元不等，直至96
    年3 月間，2 人累積賭債已達6 、700 萬元。
二、甲○○明知未經許可，不得持有、寄藏具有殺傷力之子彈及
    槍枝主要組成零件，竟於92年間，受真實姓名年籍不詳綽號
    「臭酸仔」成年男子之委託，將具殺傷力之子彈3 顆、槍枝
    主要組成零件之金屬彈匣2 個，為之寄藏於位在高雄縣阿蓮
    鄉石安村石安227 之17號其住處內，迄96年3 月7 日，在其
    自願受搜索之情形下，於其住處房間內當場查獲並扣得具殺
    傷力之子彈3 顆、金屬彈匣2 個。
三、丙○○原係高雄市○○區○○路611 號（起訴書誤載為建國
    工路447 號）「復華商業銀行股份有限公司」（下稱復華商
    銀，嗣於96年8 月16日變更登記為元大商業銀行股份有限公
    司）三民分行擔任會計行員，除負責結帳、總帳、傳票審核
    外，亦負責將稅款結繳至國稅局之業務，係從事業務之人，
    詎其因積欠上開賭債，經濟上無法負荷，竟意圖為自己不法
    之所有，利用職務上提領結繳稅款予國稅局之機會，自95年
    1 月15日起至同年3 月3 日止接續以轉帳或現金存入方式，
    將客戶委託該行繳交稅款共98餘萬元匯入其友人蕭尚青提供
    其使用之復華商銀三民分行帳號0000000000000 號帳戶，並
    予以侵占入己花用。復於96年3 月5 日上午11時30分許，在
    復華商銀三民分行1 樓2 線區之電腦上先冒用該公司編號43
    號操作員卡密碼，作貸方之動作入帳，於同日下午3 時30分
    許，再盜用出納人員蘇森鴻之卡片作借方動作使借貸平衡，
    復將下列之帳號、金額輸入後，冒用該分行襄理謝勇文之密
    碼進入執行核可入帳，分別將不實記錄1610萬元匯入蕭尚青
    所有上揭帳號帳戶、44萬3200元匯入至蘇美雪所有復華商銀
    仁德分行帳號0000000000000000號、310 萬元匯入至丙○○
    所有復華商銀三民分行帳號0000000000000 號、30萬1800元
    匯入至丙○○所有前開分行另一帳號0000000000000 號，嗣
    為掩飾犯行，另行回補98萬元至應付代收款本埠國稅局帳戶
    解繳先前侵占之稅款（合計取得款項共2092萬5000元），且
    為順利提領該筆款項，再向不知情之襄理謝勇文及出納蘇森
    鴻謊稱係因其祖母過世要分派遺產給家屬，為逃避遺產稅才
    借用蕭尚青之帳戶，致謝勇文、蘇森鴻同意讓丙○○提領款
    項，丙○○遂於96年3 月5 日下午3 時30分許，以蕭尚青置
    放在其處之存摺、印章開立傳票臨櫃提款，於同日下午6 時
    10 分 許將現金1600萬元自該分行金庫提領後，駕駛車號
    5991-M L號自用小客車將該1600萬元載運至其男友甲○○前
    開住處，將其中250 萬元交給不知情之甲○○之妹石筑昀償
    還債務，其中230 萬元自行償還債務，剩餘之1080萬元置放
    在該自用小客車之後車廂，由甲○○搭載丙○○至路竹交流
    道搭計程車回高雄，丙○○再以電話告知甲○○該自用小客
    車內有上揭贓款，並交代甲○○清償在外欠款後收妥在甲○○上揭住處，並於同年月6 日上午5 時許搭乘澳門航空潛逃
    出境至澳門。甲○○知情上開款項為贓款後，竟予以收藏於
    其上開住處，並持之用以還債及花用，惟甲○○嗣受丙○○
    之兄丁○○之勸導後，偕同丁○○主動前往三民第二分局自
    首供出贓款所在，及丙○○於同年月7 日下午8 時50分許返
    台時為警拘提到案，始查悉上情。
四、案經復華商銀訴由高雄市政府警察局三民第二分局移送臺灣
    高雄地方法院檢察署檢察官偵查起訴。
    理  由
一、本件被告丙○○、甲○○所犯為死刑、無期徒刑、最輕本刑
    為3 年以上有期徒刑以外之罪，其於準備程序進行中，就被
    訴事實為有罪之陳述，經受命法官告知簡式審判程序之旨，
    並聽取當事人之意見後，經被告同意適用簡式審判程序，本
    院亦認無不得或不宜改依簡式審判程序進行之處，爰依刑事
    訴訟法第273 條之1 第1 項、第284 條之1 規定，由本院合
    議庭裁定裁定本件由受命法官獨任進行簡式審判程序，合先
    敘明。
二、上揭事實，業據被告丙○○、甲○○迭於警詢、偵查及本院
    審理中坦承不諱（見本院卷第113 頁）。亦核與證人張馨尹
    、謝勇文、蘇森鴻、丁○○、蕭尚青、石筑昀於警詢及偵查
    中所述相符，並有高雄市政府警察局三民第二分局扣押筆錄
    、扣押目錄、扣押物品收據3 份，贓物認領保管單2 紙、郵
    政跨行匯款申請書、郵政國內匯款執據各1 紙、國泰人壽利
    息收據2 紙、復華商銀存摺類取款支出憑條、亞太商業銀行
    轉帳約定書、顧客基本資料變更及客戶基本資料變更申請書
    各1 紙，蘇美雪、蕭尚青存摺交易往來明細、復華商銀中心
    記帳處理總計表、復華商銀金庫啟閉暨管庫人員交接記錄簿
    、亞太商業銀行員工資料卡、員工人事資料卡、復華商銀95
    年6 月19日復營運字第0950002163號函各1 份，丙○○親筆
    信3 份，被告甲○○電腦暫存檔列印資料1 份，中國信託商
    業銀行股份有限公司96年3 月19日中信銀集作字第09650216
    6號函、96年4 月17日中信銀集作字第96503132號函，內政
    部警政署刑事警察局96年3 月26日刑鑑字第0960039310號槍
    彈鑑定書、板信商業銀行作業部96年3 月28日板信作業字第
    0968070422號函各1 紙，元大商業銀行股份有限公司96年
    12 月20 日元營運字第0960004094號函及其附件1 份附卷可
    稽，足認被告丙○○、甲○○之自白應與事實相符，本案事
    證明確，被告上開犯行均堪以認定。
三、論罪科刑部分：
（一）被告丙○○部分：
      按侵占罪係即成犯，凡對自己持有之他人所有物，有變易
      持有為所有之意思時，即應構成犯罪，縱事後將侵占之物
      設法歸還，亦無解於罪名之成立，最高法院43年度台上字
      第675 號著有判例，被告丙○○為從事將稅款結繳至國稅
      局之業務之人，其利用職務上之機會，將客戶委託該行繳
      交稅款共98餘萬元侵占入己之行為，雖其事後以製作不實
      財產權記錄方式回補，惟仍不能解免於其業務侵占罪名之
      成立；又按被告丙○○藉電腦輸入他人密碼，藉以冒用他
      人名義表徵其為持用該密碼之人，依刑法第220 條第2 項
      之規定，其藉電腦處理顯示之符號，即應論之準私文書。
      核被告丙○○所為，係犯刑法第216 條、第220 條、第
      210 條之行使偽造準私文書罪，第339 條之3 第1 項不正
      使用電腦詐欺罪，第336 條第2 項業務侵占罪（起訴書雖
      漏引該法條，惟事實欄業已記載明確，應由本院加以補充
      ），第266 條第1 項賭博罪。被告丙○○持偽造準私文書
      進而行使，偽造之低度行為應為行使之高度行為所吸收，
      不另論罪。其先後多次賭博及業務侵占之行為，各舉動之
      間獨立性極為薄弱，依一般社會健全觀念，難以強行分離
      ，係基於單一犯意接續所為，為接續犯，均應包括評價為
      一行為。而其偽造準私文書、不正使用電腦詐欺罪係於密
      接之時、地為之，應評價為一行為，其一行為觸犯二罪名
      ，為想像競合犯，應從一重論以不正使用電腦詐欺罪。其
      所犯上開刑法第339 條之3 第1 項、第336 條第2 項、第
      266 條第1 項之3 罪間，犯意各別，罪名互殊，應予分論
      併罰。爰審酌被告丙○○不思正當途徑清償卡債，竟存僥
      倖之心，上網簽賭，又為從事業務之人，本應恪遵職守，
      竟為私人賭博而生之財務缺口，恣而侵占其業務上所收取
      稅款，甚為掩護自身犯行，利用銀行內部稽核控管之漏洞
      ，製作大筆虛偽不實之記錄，致復華商銀有鉅額之損失，
      事後逃往澳門，行為實有可議，惟其素行良好，無犯罪前
      科，有臺灣高等法院被告前案紀錄表在卷可稽，事後坦認
      一切犯行，態度良好，尚知悔悟，堪認其係因債務壓力甚
      大，一時失慮而心起貪念始犯下本案，所得款項經其與甲○○主動歸還、警方尋獲及復華商銀即時凍結帳戶及以其
      存款抵銷後，尚有583 萬7940元未能追回，有復華商銀陳
      述意見狀及存款抵銷通知函在卷可參，惟因經濟狀況有限
      ，未能與告訴人達成和解等一切情狀，量處如主文所示之
      刑並就其所犯刑法第339 條之3 第1 項、第336 條第2 項
      部分定其應執行之刑，另就罰金部分諭知易服勞役折算標
      準。又被告所犯罪名，係於96年4 月24日以前所為，且合
      於中華民國96年罪犯減刑條例第2 條第1 項第3 款之規定
      ，應均減其宣告刑2 分之1 。
（二）被告甲○○部分：
      被告甲○○係犯槍砲彈藥刀械管制條例第13條第4 項、第
      12條第4 項未經許可寄藏子彈、寄藏槍枝主要零件罪，刑
      法第349 條第1 項收受贓物罪，第266 條第1 項賭博罪。
      被告甲○○陳稱該子彈及彈匣為「臭酸仔」所有而委託其
      為之寄藏，而寄藏槍枝主要零件及子彈所為之持有行為，
      係寄藏之當然結果，不另論以持有罪，是檢察官論以持有
      子彈、槍枝主要零件罪名，容有誤會，應予更正。而被告
      甲○○一個行為觸犯槍砲彈藥刀械管制條例第12條第4項
      未經許可寄藏子彈罪、第13條第4 項未經許可寄藏槍枝主
      要零件罪二罪名，為想像競合犯，應從一重論以未經許可
      寄藏槍枝主要零件罪。其所犯槍砲彈藥刀械管制條例第13
      條第4 項、刑法第349 條第1 項及第266 條第1 項之3 罪
      間，犯意各別，罪名互殊，應予分論併罰。又其所犯贓物
      罪部分，係其於犯罪未發覺前主動向警方投案並自動繳回
      贓款等情，有公務電話紀錄2 紙在卷可稽，是依刑法第62
      條規定減輕其刑。爰審酌被告甲○○雖因車禍事件和解金
      額龐大而債務壓力沈重，惟不思正途賺取財物，竟沈迷網
      路簽賭，又在明知贓物之情形，仍收受贓款花用，造成被
      害人追索之困難，且在未經主管機關許可之情形下，為他
      人寄藏具殺傷力之子彈及槍枝主要組成零件，對人身安全
      及社會治安所構成之潛在威脅非輕，惟念其犯後坦認犯行
      ，態度良好，且其除前開過失致死案件外，並無其他前科
      ，素行良好，有臺灣高等法院被告前案紀錄表在卷可稽，
      其持有子彈、彈匣行為尚未造成公眾或他人之現實惡害，
      所生危害非鉅，犯罪情節尚非重大，及事後主動到案繳回
      所剩所有贓款，亦勸導被告丙○○返台，足見其深具悔意
      等一切情狀，量處如主文所示之刑並定其應執行之刑，並
      各諭知易服勞役及易科罰金之折算標準。被告所犯上開罪
      名，均係於96年4 月24日以前所為，合於中華民國96年罪
      犯減刑條例第2 條第1 項第3 款之規定，應減其宣告刑2
      分之1 ，並諭知易科罰金之折算標準。又扣案之子彈3 顆
      經送鑑結果具有殺傷力，業如前述，金屬彈匣2 個係槍枝
      之主要組成零件，有內政部80台內警字第8670683 號函附
      卷可稽，其均屬違禁物，原應一併依刑法第38條第1 項第
      1 款規定宣告沒收之，惟其中一顆子彈因鑑定時經實際射
      擊後已不再具有殺傷力，有上開內政部警政署刑事警察局
      槍彈鑑定書在卷可參，是就該顆已試射之子彈即不併為沒
      收之諭知。
（三）又檢察官雖就被告丙○○、甲○○賭博罪部分論以共同正
      犯，惟共同正犯必須有犯意之聯絡及行為之分擔，然被告
      丙○○、甲○○就其賭博行為係分別起意而為之，並無證
      據得認2 人間就賭博罪有何犯意之聯絡，是此部分容有誤
      會，附此敘明。
據上論斷，應依刑事訴訟法第273 條之1 第1 項、第299 條第1
項前段、槍砲彈藥刀械管制條例第13條第4 項、第12條第4 項、
刑法第11條前段、第339 條之3 第1 項、第216 條、第210 條、
第220 條第2 項、第336 條第2 項、第266 條第1 項、第349 條
第1 項、第55條、第51條第5 、7 款、第41條第1 項前段、第42
條第3 項、第62條前段、第38條第1 項第1 款，刑法施行法第1
條之1 ，中華民國96年罪犯減刑條例第2 條第1 項第3 款、第7
條、第9 條，判決如主文。
本案經檢察官乙○○到庭執行職務。
中    華    民    國    97    年    2    月    4    日
                  刑事第一庭    法  官  張琬如
以上正本證明與原本無異。
如不服本判決應於收受本判決後10日內向本院提出上訴書狀，並
應敘述具體理由，如未敘述上訴理由者，應於上訴期間屆滿後20
日內補提理由書狀於本院（均須按他造當事人之人數附繕本）「
切勿逕送上級法院」。
中    華    民    國    97    年    2     月    12    日
                                書記官  劉甄庭
中華民國刑法第339條之3第1項
（不正使用電腦詐欺罪）
意圖為自己或第三人不法之所有，以不正方法將虛偽資料或不正
指令輸入電腦或其相關設備，製作財產權之得喪、變更紀錄，而
取得他人財產者，處 7 年以下有期徒刑。
中華民國刑法第336條第2項
（業務侵占罪）
對於業務上所持有之物，犯前條第 1 項之罪者，處 6 月以上
5 年以下有期徒刑，得併科 3 千元以下罰金。
中華民國刑法第266條第1項
（普通賭博罪）
在公共場所或公眾得出入之場所賭博財物者，處 1 千元以下罰金
。但以供人暫時娛樂之物為賭者，不在此限。
中華民國刑法第349條第1項
（普通贓物罪）
收受贓物者，處 3 年以下有期徒刑、拘役或 5 百元以下罰金。
槍砲彈藥刀械管制條例第13條第4項
未經許可，持有、寄藏或意圖販賣而陳列第一項所列零件者，處
六月以上五年以下有期徒刑，併科新台幣三百萬元以下罰金。


司法院資訊處製作；財團法人民間司法改革基金會備份。
